【裁判字號】    95,台上,4165
【裁判日期】    950727
【裁判案由】    常業詐欺
【裁判全文】
最高法院刑事判決            九十五年度台上字第四一六五號
    上  訴  人  甲○○
                        巷9號.
上列上訴人因常業詐欺案件，不服台灣高等法院台中分院中華民
國九十五年五月十日第二審判決（九十五年度上訴字第三八五號
，起訴案號：台灣台中地方法院檢察署九十四年度偵字第四六五
七、四七五五號），提起上訴，本院判決如下：
    主  文
上訴駁回。
    理  由
按刑事訴訟法第三百七十七條規定，上訴於第三審法院，非以判
決違背法令為理由，不得為之。是提起第三審上訴，應以原判決
違背法令為理由，係屬法定要件。如果上訴理由狀並未依據卷內
訴訟資料，具體指摘原判決不適用何種法則或如何適用不當，或
所指摘原判決違法情事，顯與法律規定得為第三審上訴理由之違
法情形，不相適合時，均應認其上訴為違背法律上之程式，予以
駁回。本件原判決撤銷第一審不當之判決，改判仍論處上訴人甲
○○共同以意圖為自己不法之所有，以詐術使人將本人之物交付
為常業罪刑，已詳敘所憑之證據及認定之理由，從形式上觀察，
並無任何違背法令之處。查法院於對有罪之被告科刑，應依刑法
第五十七條規定審酌包括被告犯罪所生之危險或損害等一切情狀
，而常業犯罪，性質上屬多數行為之集合犯，法律上擬制為一罪
，即學理上所稱之實質上一罪，對其量刑之輕重，當與其行為之
次數多寡有關。故常業犯罪案件，其所認定行為次數較少者，與
所認定行為次數較多者，兩者所適用之刑罰法條，就形式上觀之
，雖無差異，但實質上其法條所含刑罰輕重之程度，顯有不同。
本件原審適用刑法第三百四十條論處上訴人常業詐欺罪刑，就形
式上觀之，雖與第一審並無差異，但實質上，原審所認定之犯罪
事實較第一審所認定者，多出被害人李丁旺、傅瑞麟、彭怡仁、
蔡裕億、洪槐青部分（被詐騙金額依序為新台幣三○○○○元、
一二○○○○元、一二三一一元、八二一四○元、四○○○○元
），故第一審適用之法條，實質上難謂適當，原審因而撤銷第一
審不當之判決，改判諭知較重於第一審判決之刑，自屬合法。上
訴意旨，對於原判決究竟如何違背法令，並未依據卷內資料為具
體之指摘，徒憑己見，對於原審前項職權之行使，任意爭執，自
非適法之第三審上訴理由，其上訴違背法律上之程式，應予駁回
。
據上論結，應依刑事訴訟法第三百九十五條前段，判決如主文。
中    華    民    國  九十五  年    七    月  二十七  日
                      最高法院刑事第三庭
                          審判長法官  謝  家  鶴
                                法官  花  滿  堂
                                法官  陳  世  淙
                                法官  洪  佳  濱
                                法官  池  啟  明
      本件正本證明與原本無異
                                      書  記  官
中    華    民    國  九十五  年    八    月    八    日
                                                    Ｒ


司法院資訊處製作；財團法人民間司法改革基金會備份。
